臺灣臺南地方法院交通事件裁定　　　　 96年度交聲字第424號
原處分機關　交通部公路總局嘉義區監理所臺南監理站
異議人即受
處分人　　　甲○○
上列受處分人因違反道路交通管理處罰條例案件，對於交通部公
路總局嘉義區監理所臺南監理站，民國96年5月21日所為之裁決
處分（處分案號：嘉監南字第裁74-S00000000號），聲明異議，
本院裁定如下：
      主  文
異議駁回。
      理  由
一、原處分意旨略以：異議人即受處分人甲○○（下稱異議人）
    駕駛車號QN2-581號輕型機車，於民國96年3月31日晚間20時
    45 分許，行駛至台南市○○路與和真街口時，因「騎機
    車未帶安全帽」、「闖紅燈行駛 (由西和路北向南左轉和
    真街)」，經台南市警察局第2分局長樂派出所警員 (下稱舉
    發機關)，予以製單舉發。嗣原處分機關即交通部公路總局
    嘉義區監理所臺南監理站，以異議人違規事實明確，依違反
    道路交通管理處罰條例（下稱處罰條例）第31條第6項、第
    53條第1項及第63條第1項第3款之規定，分別裁處異議人罰
    鍰新臺幣（下同）500元（未戴安全帽
    ）、1800元（闖紅燈），合計共2300元，闖紅燈部分並記違
    規點數3點等語。
二、本件聲明異議意旨略以：舉發警員沒有異議人闖紅燈之證據
    請求撤銷原處分，為此聲明異議云云。
三、按機器腳踏車駕駛人或附載座人未依規定戴安全帽者，處駕
    駛人500元罰鍰；又汽車駕駛人，行經有燈光號誌管制之交
    岔路口闖紅燈者，處1800元以上5400元以下罰鍰。又汽車駕
    駛人有違反處罰條例第53條情形時，除依原條款處罰鍰外，
    記違規點數3點；處罰條例第31條第6項、第53條第1項、第
    63條第1項第3款，分別定有明文。
四、本院審酌：
  (一)異議人甲○○駕駛車號QN2-581號輕型機車，於上述時、地
    經舉發機關即楊永芳警員，以異議人「騎機車未帶安全帽
    」、「闖紅燈行駛 (由西和路北向南左轉和真街)」為由
    ，予以當場開單舉發，惟其隨身所攜帶之舉發通知單因使用
    完畢，故經另一警員乙○○同意後使用蓋有乙○○印章之舉
    發通知單。又本件因異議人不服遭舉發闖紅燈之違規事實，
    而拒絕於舉發通知單上簽名，舉發警員便將舉發通知單交付
    異議人收受並於收受通知欄記載「不服取締拒絕簽名」及「
    已將通知單交付當事人96.03.31 21:12」等語，嗣原處分機
    關以異議人違規事實明確，依違反處罰條例第31條第6項、
    第53條第1項及第63條第1項第3款之規定，分別裁處異議人
    罰鍰500元、1800元，合計共2300元，並記違規點數3點等事
    實，有：
　　原處分機關裁決書。
　　舉發機關舉發違反道路交通管理事件通知單。
    證人乙○○警員於本院調查時所為之陳述 (本院卷第12頁
      )。
    證人楊永芳警員於本院調查時所為之陳述 (本院卷第13頁
      )。
    等件為證，且為異議人所不否認，此部分事實當可認定，又
　　異議人對其騎機車未帶安全帽之違規事實並不否認，此部份
  　事實亦可認定。
  (二)證人即本件舉發員警楊永芳，於本院調查中證稱：「本件是
    我舉發的」、「舉發當日，我執行巡邏勤務，於本件違規地
    點的對向車道和真街東向西車道上，異議人從西和路從北往
    南左轉和真街，由西向東行駛，我發現異議人未戴安全帽、
    紅燈左轉，我上前攔查，異議人說請我舉證，當時因為設備
    有限，由於事出突然，所以沒有照片也沒有攝影，但是我有
    看到。」、「不會誤認」等語 (見本院卷第13頁)，已證稱
    異議人騎乘上揭機車於上揭時地之違規事實明確。
  (三)參以證人楊永芳警員與異議人間，不僅未有任何怨隙，且係
    毫不相識之人，衡情證人應無設詞攀誣，或是虛構違規事實
    以陷害異議人之理。且參以前揭證言應無誤看或誤為判斷之
    可能。何況警員執行公務時，本身即受有行政懲處責任之監
    督，且其到庭具結作證，更係以刑事責任擔保其證言之真實
    性，故證人楊永芳警員之上開證述內容，以及其所記錄舉發
    之本件違規事實，經核應無不可採信之處。
  (四)其次，交通勤務警察或依法令執行交通稽查任務人員，開單
    舉發違反道路交通管理處罰條例所列之違規事實，經公路主
    管機關或警察機關所為之裁決處罰，本質上為行政處分，係
    公務員基於職務上權力，依法就特定之具體事件所為具公法
    上效果之單方行政行為。又若公務員一切行政行為，均需預
    留客觀證據以證明其所認定之事實為真實，則國家行政勢必
    受到相當程度之阻礙，而且相關行政目的亦難以順利達成，
    故刑事訴訟法中就犯罪證據有關之規定，與屬於行政秩序罰
    之交通違規裁罰本旨不相符合之部分，自不在得以準用之列
    。從而，交通違規行政爭訟之舉證責任原理，應非如刑事案
    件中，必須超越任何合理懷疑，始可為有罪判決之嚴格證明
    程度，而係應與民事訴訟之舉證責任原理相類似，亦即，基
    本上應就行政機關與人民所各自主張有利於己之事實，分配
    其應盡之舉證責任，而非逕予適用刑事訴訟上之「無罪推定
    」原則，此觀諸行政訴訟法第136條，規定行政訴訟程序準
    用民事訴訟法第277 條舉證責任分配原則之立法意旨，即可
    明瞭。從而，本件違規事實之發生過程而言，雖無任何相片
    、錄影等直接物證可供參考，然因前述證人即楊永芳警員已
    就本件違規情節證述明確，而交通勤務警員本身之親自見聞
    ，即係交通違規事件之相關事證之一，如能確認執勤警員並
    無誤看或誤為判斷之情形時，則該執勤警員之證詞內容及其
    所舉發之違規情節，當可作為交通違規事實之認定基礎，並
    非必須另有其他直接且客觀之證據存在，始得以確認違規事
    實。此外，異議人亦未能提供相關事證，以供本院判斷其所
    辯稱之情節，且其亦未就執勤警員之舉發有誤，提出合理事
    證以供調查，本院又核無任何其他相關事證，足資證明執勤
    警員確有捏造事實違法取締之情事，故本件異議人僅辯稱「
    沒有闖紅燈證據」云云而要求免罰，卻未提出其他積極證據
    供本院調查，自不能認其已善盡其舉證責任，故其所辯尚非
    可採。
  (五)行為人有違反處罰條例之情形者，應填製舉發違反道路交通
    管理事件通知單，並於被通知人欄予以勾記，其當場舉發者
    ，通知聯應填記駕駛人或行為人姓名、性別、出生年月日、
    地址、身分證統一編號及車主姓名、地址、車牌號碼、車輛
    種類，拒絕簽章者，仍應將通知聯交付該駕駛人或行為人收
    受，並記明其事由及交付之時間，違反道路交通管理事件統
    一裁罰基準及處理細則第11條第1項第1款，定有明文。依此
    舉發警員姓名之填戴，並非通知聯上絕對必要記載之事項，
    違規駕駛人亦非必須於收受通知聯欄內簽名，始生舉發之效
    力。故本件實際舉發違規警員雖為楊永芳警員，而非舉發通
    知單上記載之乙○○警員；且異議人並未於舉發通知單上簽
    名，然舉發警員已實際上將舉發通知單交付異議人，並記載
    交付之時間。依照上揭規定，仍不影響本件舉發之效力及舉
    發通知單已經合法送達於異議人之事實，附此敘明。
五、綜上所述，異議人於前述時、地，有上述違規情事既可認定
    ，原處分機關據此所為之處分，即為合法，異議人異議內容
    ，並無理由，應予駁回。
六、據上論斷，應依道路交通案件處理辦法第19條，裁定如主文
中　　華　　民　　國　　96　　年　　12　　月　　10　　日
　　　　　　  　　　　　交通法庭法　官　蔡直青
以上正本證明與原本無異。
如不服本裁定，應於收受送達後5日內向本院提出抗告狀。（應
附繕本）
                                書記官  劉鴻瑛
中　　華　　民　　國　　96　　年　　12　　月　　13　　日
